臺灣板橋地方法院刑事判決            100 年度訴字第1829號
公  訴  人  臺灣板橋地方法院檢察署檢察官
被      告  江家興
上列被告因搶奪等案件，經檢察官提起公訴（100 年度偵字第11
114 號、第11117 號、第16846 號），被告於準備程序進行中就
被訴事實為有罪之陳述，經本院合議庭裁定改依簡式審判程序審
理，判決如下：
    主  文
江家興犯如附表所示之罪，均累犯，各處如附表所示之刑，應執
行有期徒刑貳年。
    事  實
一、江家興前於民國99年間因搶奪案件，經本院以99年度訴字第
    1397號判決處有期徒刑7 月確定，嗣於100 年1 月20日縮刑
    期滿執行完畢。詎猶不知悔改，意圖為自己不法之所有，於
    附表所示之時間、地點，分別以如附表所示之方式，竊取或
    搶奪如附表所示之物得手。嗣經楊詠甯、黃雅羚、陳永順、
    莊炳靈及劉欣瑜等人報警調閱監視錄影畫面，並經警於100
    年6 月19日上午1 時50分許，在新北市板橋區○○○路193
    巷17弄6 號查獲，扣得其搶奪所得之現金新台幣（下同）3
    千5 百元及行動電話1 支，及竊得之車牌號碼RIS-262 號機
    車等贓物（均業已發還），而查悉上情。
二、案經楊詠甯、劉欣瑜訴由新北市政府警察局海山及板橋分局
    移送臺灣板橋地方法院檢察署檢察官偵查起訴。
    理  由
一、本案被告江家興所犯係死刑、無期徒刑或最輕本刑為三年以
    上有期徒刑以外之罪，於本院準備程序進行中，被告先就被
    訴事實為有罪之陳述，經本院告知簡式審判程序之旨，並聽
    取公訴人、被告之意見後，由本院合議庭依刑事訴訟法第27
    3 條之1 第1 項規定，裁定由受命法官獨任進行簡式審判程
    序。
二、上揭犯罪事實，業據被告坦承不諱，核與證人即告訴人楊詠
    甯、劉欣瑜、被害人黃雅羚、莊炳靈及證人蕭帆宇、陳永順
    於警詢及偵查中之指述或證述情節大致相符，復有新北市政
    府警察局海山及板橋分局搜索扣押筆錄、扣押物品目錄表各
    2 紙、贓物認領保管單3 紙、新北市政府警察局車輛協尋電
    腦輸入單1 紙及現場及監視器翻拍照片共33張在卷可查，足
    認被告自白與事實相符，本件事證明確，被告犯行洵堪認定
    ，應予依法論科。
三、核被告江家興所為如附表編號1 、2 、4 所示之罪均係犯刑
    法第320 條第1 項之普通竊盜罪；如附表編號3 所示之罪係
    犯刑法第321 條第1 項第1 款侵入住宅竊盜罪；如附表編號
    5 所示之罪則係犯刑法第325 條第1 項搶奪罪。又被告先後
    4 次竊盜、1 次搶奪犯行，犯意各別，行為互殊，應予分論
    併罰。再查，被告有如事實欄所述之前案紀錄，甫於100 年
    1 月20日執行完畢，有臺灣高等法院被告前案紀錄表1 份在
    卷可查，其受有期徒刑執行完畢後，5 年內故意再犯本件有
    期徒刑以上之上開5 罪，均為累犯，皆應依刑法第47條第1
    項之規定，各加重其刑。爰審酌被告曾有多次竊盜、搶奪等
    前科犯行，有上開前案紀錄表在卷可查，素行不良，卻仍不
    知悔改，正值青壯，不思循合法管道獲取財物，僅為滿足一
    己私慾，再犯本件多次竊盜、搶奪等犯行，其搶奪部分之犯
    罪手法為先竊取他人所有之機車後，嗣再騎乘上開竊得之機
    車，飛車搶奪被害女子之皮包，不僅造成被害人財物之損失
    ，所犯更造成被害人內心之恐懼甚深，危害社會治安甚鉅，
    惡性非輕，惟念及其於偵審中均坦承犯行，犯後態度尚佳，
    且部分贓物已返還被害人，此有贓物認領保管單3 紙在卷足
    憑，兼衡其犯罪之動機、手段、犯罪所得及智識程度等一切
    情狀，分別量處如主文所示之刑，並定其應執行刑，以資儆
    懲。本院綜合審酌上情，認量處如前揭之刑為妥適，公訴人
    求處有期徒刑1年4月，尚嫌過輕，附此敘明。
四、公訴意旨雖以：被告之前有多起竊盜前科，在100 年1 月21
    日竊盜案件執行完畢後，隨即在100 年3 月之後犯下本件5
    次犯行，裡面還包括侵入他人住宅及飛車搶奪等嚴重危害社
    會治安之犯罪手段，足認被告顯有犯罪之習慣，建請諭知被
    告刑前強制工作等語。惟按保安處分係針對受處分人將來之
    危險性所為之處置，以達教化、治療之目的，為刑罰之補充
    制度，保安處分中之強制工作，旨在對嚴重職業性犯罪及欠
    缺正確工作觀念或無正常工作因而犯罪者，強制其從事勞動
    ，學習一技之長及正確之謀生觀念，使其日後重返社會，能
    適應社會生活。然保安處分之措施亦含社會隔離、拘束身體
    自由之性質，其限制人民之權利，實與刑罰同，自應受比例
    原則之規範，使保安處分之宣告，與行為人所為行為之嚴重
    性、行為人所表現之危險性，及對行為人未來行為之期待性
    相當（參照最高法院91年度台上字第4625號判決意旨）。經
    查: 本件被告雖曾有多次竊盜、搶奪前科，惟本件5 次犯行
    所取得之財物價值均非鉅，犯罪手段大多係未持任何工具，
    如選擇機車鑰匙遺留在車上之機會，或無人看顧且未上鎖、
    置於戶外之腳踏車，而隨機順勢行竊得手等情觀之，顯與一
    般慣犯之懶惰成習，長期間且有縝密計劃一再多次犯案，並
    以犯罪成為日常習慣之情形尚屬有間，應屬一時貪念所為之
    犯罪行為，是本院認上開對被告宣告之刑，應已足以收矯治
    之效並使被告心生警惕，而得體現司法正義，契合社會感情
    ，參以諭知被告強制工作並非矯正其竊盜犯行之唯一方法而
    須合乎一定之比例，以求得法益間之均衡等情綜合以觀，本
    院認尚無對被告諭知宣告強制工作之必要，附此說明。
據上論斷，應依刑事訴訟法第273 條之1 第1 項、第299 條第 1
項前段，刑法第320 條第1 項、第321 條第1 條第1 款、第325
條第1 項、第47條第1 項、第51條第5 款，刑法施行法第1 條之
1 ，判決如主文。
本案經檢察官吳孟竹到庭執行職務。
中    華    民    國    100    年    8     月    31    日
                   刑事第九庭  法  官 鄭凱文
以上正本證明與原本無異。
如不服本判決應於收受送達後十日內向本院提出上訴書狀，並應
敘述具體理由；其未敘述上訴理由者，應於上訴期間屆滿後二十
日內向本院補提理由書（均須按他造當事人之人數附繕本）「切
勿逕送上級法院」。
                              書記官  陳筱惠
中    華    民    國    100    年    8     月    31    日
附錄犯罪科刑法條：
中華民國刑法第320條
（普通竊盜罪、竊佔罪）
意圖為自己或第三人不法之所有，而竊取他人之動產者，為竊盜
罪，處5 年以下有期徒刑、拘役或5 百元以下罰金。
意圖為自己或第三人不法之利益，而竊佔他人之不動產者，依前
項之規定處斷。
前二項之未遂犯罰之。
中華民國刑法第321條
（加重竊盜罪）
犯竊盜罪而有下列情形之一者，處 6 月以上、5 年以下有期徒
刑，得併科新臺幣 10 萬元以下罰金：
一、侵入住宅或有人居住之建築物、船艦或隱匿其內而犯之者。
二、毀越門扇、牆垣或其他安全設備而犯之者。
三、攜帶兇器而犯之者。
四、結夥三人以上而犯之者。
五、乘火災、水災或其他災害之際而犯之者。
六、在車站、埠頭、航空站或其他供水、陸、空公眾運輸之舟、
    車、航空機內而犯之者。
前項之未遂犯罰之。
中華民國刑法第325條
（普通搶奪罪）
意圖為自己或第三人不法之所有，而搶奪他人之動產者，處6 月
以上5 年以下有期徒刑。
因而致人於死者，處無期徒刑或7 年以上有期徒刑，致重傷者，
處3 年以上10年以下有期徒刑。
第1 項之未遂犯罰之。
附表：
  ┌──┬───┬────┬───┬────────┬──────────┬──────┬──────┐
  │編號│時間  │地點    │被害人│所失財物        │犯罪手法            │涉 犯 法 條 │主        文│
  │    │      │        │      │                │                    │            │            │
  ├──┼───┼────┼───┼────────┼──────────┼──────┼──────┤
  │1   │100 年│新北市板│楊詠甯│楊詠甯所管領之腳│見四下無人，徒手竊取│刑法第320 條│江家興犯竊盜│
  │    │3 月9 │橋區國光│      │踏車1 台（價值  │楊詠甯所管領置放在新│第1 項      │罪，累犯，處│
  │    │日1 時│路75號前│      │1,500元）。     │北市○○區○○路75號│            │有期徒刑肆月│
  │    │30分  │        │      │                │前之腳踏車1 台      │            │。          │
  │    │      │        │      │                │                    │            │            │
  ├──┼───┼────┼───┼────────┼──────────┼──────┼──────┤
  │2   │100 年│新北市板│黃雅羚│黃雅羚所有之車牌│見黃雅羚所有之車牌號│刑法第320 條│江家興犯竊盜│
  │    │3 月9 │橋區陽明│      │號碼666-CHN 號重│碼666-CHN 號重型機車│第1 項      │罪，累犯，處│
  │    │日21時│街與四維│      │型機車1 台（價值│鑰匙未拔取，以徒手利│            │有期徒刑伍月│
  │    │56分許│路137 巷│      │6萬元）。       │用該鑰匙開啟電門竊取│            │。          │
  │    │      │口      │      │                │該機車1 台          │            │            │
  ├──┼───┼────┼───┼────────┼──────────┼──────┼──────┤
  │3   │100 年│新北市板│陳泰源│陳泰源所有之1,50│侵入陳泰源之該處住所│刑法第321 條│江家興犯侵入│
  │    │3月13 │橋區互助│      │0 元現金        │，見陳泰源所有之1,50│第1 項第1 項│住宅竊盜罪，│
  │    │日5 時│街45號1 │      │                │0 元現金掉落於該處地│            │累犯，處有期│
  │    │27分許│樓住所內│      │                │上，徒手竊取上開現金│            │徒刑柒月。  │
  │    │      │        │      │                │。                  │            │            │
  ├──┼───┼────┼───┼────────┼──────────┼──────┼──────┤
  │4   │100 年│新北市板│莊陳水│莊陳水錦所有由莊│見莊陳水錦所有由莊炳│刑法第320 條│江家興犯竊盜│
  │    │6 月18│橋區華興│錦、莊│炳靈使用之車號RI│靈使用之車號RIS-262 │第1 項      │罪，累犯，處│
  │    │日20時│街17號  │炳靈  │S-262 號輕型機車│號輕型機車之鑰匙插在│            │有期徒刑伍月│
  │    │15分許│        │      │1 台            │車上未拔取之際，以該│            │。          │
  │    │      │        │      │                │鑰匙插入電門發動引擎│            │            │
  │    │      │        │      │                │之方式，竊取前開機車│            │            │
  │    │      │        │      │                │乙台得手供其騎用    │            │            │
  ├──┼───┼────┼───┼────────┼──────────┼──────┼──────┤
  │5   │100 年│新北市板│劉欣瑜│劉欣瑜所有之皮包│騎乘車牌號碼RIS-262 │刑法第325 條│江家興犯搶奪│
  │    │6 月18│橋區縣民│      │1 只（現金3,500 │號機車，行駛左列地點│第1 項      │罪，累犯，處│
  │    │日23時│大道與新│      │元、咖啡色長皮夾│，趁路人劉欣瑜不及防│            │有期徒刑玖月│
  │    │2 分許│府路口  │      │1 個、桃紅色鑰匙│備，徒手搶奪劉欣瑜所│            │。          │
  │    │      │        │      │包1 只、IPHONE手│有之皮包1 只得手    │            │            │
  │    │      │        │      │機1 支、第一銀行│                    │            │            │
  │    │      │        │      │金融卡帳號146680│                    │            │            │
  │    │      │        │      │21385 號金融卡1 │                    │            │            │
  │    │      │        │      │張、花旗銀行信用│                    │            │            │
  │    │      │        │      │卡號000000000000│                    │            │            │
  │    │      │        │      │1507號信用卡1 張│                    │            │            │
  │    │      │        │      │、安泰銀信用卡號│                    │            │            │
  │    │      │        │      │0000000000000000│                    │            │            │
  │    │      │        │      │號信用卡1 張）  │                    │            │            │
  └──┴───┴────┴───┴────────┴──────────┴──────┴──────┘